【裁判字號】    89,聲再,101
【裁判日期】    890306
【裁判案由】    聲請再審
【裁判全文】
台灣高等法院刑事裁定                            八十九年度聲再字第一一號
    聲  請  人
    即受判決人  甲○○
    選任辯護人  徐澎生
右列聲請人因詐欺案件，對於本院八十八年度上易字第四七四七號，中華民國八十九
年一月十八日確定判決（台灣新竹地方法院八十七年度易字第四三一號、台灣新竹地
方法院檢察署八十六年度偵字第七八八七號），聲請再審，本院裁定如左：
    主      文
再審之聲請駁回。
    理      由
一、聲請意旨詳再審聲請狀載（如附件）。
二、按刑事訴訟法第四百十三條第一項第六款所謂發見確實之新證據，係指就新證據
    之本身形式上觀察，毌須經調查程序，顯然可認為足以動搖原確定之判決者而言
    （最高法院四十年台抗字第二號判例參照）。刑事訴訟法第四百十三條第一項第
    六款所謂確實之新證據，須以可認為確實足以動搖原確定判決，而為受判決人有
    利之判決者為限。抗告人聲請再審，係請傳證人某甲等證明其在偵查中供述係受
    看守某乙所脅迫，既非判決後發現之新證據，而為抗告人於判決前所明知，又非
    不須調查之確實新證據，自不能謂為有再審之理由（最高法院四十一年台抗字第
    一號判例參照）。刑事訴訟法第四百十三條第一項第六款（舊）所謂確實之新證
    據，固非以絕對不須經過調查程序為條件，但必須可認為確實足以動搖原確定判
    決而為受判決人有利之判決者為限，倘受判決人因對有利之主張為原確定判決所
    不採，事後任意由人出一證明書，證明受判決人前次所為有利之主張，係屬實在
    ，憑以聲請再審，此項證據既非判決後所發見，又非不須調查之確定新證據，顯
    然不足以使原確定判決發生動搖，即難據以開始再審（最高法院四十九年台抗字
    第七二號判例參照）。最高法院七十二年九月十三日、同年度第十一次刑庭會議
    決議所稱：「判決以後成立之文書，其內容係根據另一證據作成，而該另一證據
    係成立於事實審法院判決之前者，應認為有新證據之存在」云者，係指例如「出
    生證明」雖製作於事實審法院判決之後，但其係根據判決前早已存在之「醫院病
    歷表」所作成，以及金融機關之「存款證明」雖製作於事實審法院判決之後，但
    其係根據判決前已存在之「存款帳簿」所作成等等而言，至若人證，並非以「人
    」為證據，而係以該人（即證人）之證言為證據資料，故以證人為證據方法，以
    其陳述為證明之用者（即人證），除非其於另一訴訟中已為證言之陳述，否則，
    不能以其事後所製作之見聞事實之文書，謂其係根據該「人證」成立於事實審法
    院判決之前，而認該「文書」為新證據（最高法院七十五年台上字第七一五一號
    判例參照）。
三、查聲請人提出林高連香所書立切結書乙紙為證，主張發現確實之新證據，據為聲
    請再審之理由。惟查，前開以林高連香名義所書立之切結書自形式上觀察，並非
    毋須經調查程序，即可認為足以動搖原確定之判決之證據；且聲請人於其有利之
    主張為原確定判決所不採後，任意由林高連香書立切結書，以證明聲請人前次所
    為有利之主張，係屬實在，憑以聲請再審，此證人之存在既係聲請人自始所明知
    ，此項證據即非判決後所發見，又非不須調查之確定新證據，顯然不足以使原確
    定判決發生動搖，即難據以開始再審；況林高連香所書立切結書中之陳述，並非
    其於另一訴訟中已為證言之陳述，自不能以其事後所製作之見聞事實之文書，謂
    其係根據該「人證」成立於事實審法院判決之前，而認該「文書」為新證據。是
    揆諸前開最高法院四十年台抗字第二號判例、四十九年台抗字第七二號判例及七
    十五年台上字第七一五一號判例意旨，應認林高連香所書立之切結書並非判決前
    已存在或於判決後所發見，又非不須調查之確定新證據，顯然不足以使原確定判
    決發生動搖，尚難據為開始再審之理由。
四、又聲請人提出以高宋秀花名義所書立切結書乙紙為證，主張原對於該證人之證言
    ，並未詳加審酌，而有足生影響於判決之重要證據漏未審酌之情形云云，據為聲
    請再審之理由。惟查，前開以高宋秀花名義所書立之切結書所陳之事，業經本院
    原審於八十九年一月三日傳訊高宋秀花到庭結證稱：伊沒有委託被告處理本案系
    爭林地，當時已租給他人，不可能同意等語在卷；而本院原審於判決書理由欄第
    二項第（二）款中既載明：「上開位於桃園縣復興鄉○○段第000－0－0－
    0－0－0－0地號等六筆林地之承租權人為高啟雲。高啟雲及其妻宋秀花從未
    同意由被告代為處理承租權轉售事宜，業經證人高啟雲、其妻宋秀花、其子高明
    德於偵訊及本院證明屬實」，即已然審酌證人高宋秀花結證之證言而為判決，自
    不發生足生影響於判決之重要證據漏未審酌之情形。何況聲請人於事後提出以高
    宋秀花名義所書立之切結書，是否確為高宋秀花本人所提，已不無可疑；且切結
    書所述之情節與證人高宋秀花於前審結證之證言兩相悖離，不無串證之嫌，顯不
    足以為被告有利之審酌。
五、查有罪之判決確定後，為受判決人之利益聲請再審，必其聲請之理由合於刑事訴
    訟法第四百二十條第一項所定情形之一及第四百二十一條有足以影響於判決之重
    要證據漏未審酌者，始准許之。本件聲請人所舉聲請再審之理由，核與上引法條
    所定無一相符，應認為無再審理由。
據上論斷，應依刑事訴訟法第四百三十四條第一項，裁定如主文。
中    華    民    國    八十九    年        三      月        六       日
                            臺灣高等法院刑事第二十二庭
                                審判長法  官  童  有  德
                                      法  官  林  明  俊
                                      法  官  林  文  舟
右正本證明與原本無異。
不得抗告。
                                      書記官  莊  昭  樹
中    華    民    國    八十九    年        三      月 八        日


司法院資訊處製作；財團法人民間司法改革基金會備份。
